臺灣高等法院高雄分院刑事判決　　　　　　　　　九十一年度交上訴字第一一號
　　上訴人即被告　乙○○　男.
右上訴人因公共危險等案件，不服臺灣屏東地方法院九十一年度交訴字第一０三號中
華民國九十一年九月三十日第一審判決（起訴案號：臺灣屏東地方法院檢察署九十一
年度偵字第二三０一號），提起上訴，本院判決如左：
      主  文
上訴駁回。
      事  實
一、乙○○領有普通小型車駕駛執照，於民國九十一年四月二十六日晚上十一時許，
    在高雄縣大寮鄉某處與老闆及客戶飲用啤酒數瓶後，已經有輕度酩酊、說話含糊
    、腳步不穩等酒醉症狀，而達不能安全駕駛動力交通工具之狀態，竟於翌日（二
    十七日）凌晨零時三十分許，駕駛平日供其上下班代步用之車牌號碼八Ｍ—六七
    ０九號自小客貨車，自高雄縣大寮鄉飲酒地點出發往屏東市行駛，於凌晨一時十
    分許，沿屏東市○○路由南往北方向行駛，行經設有紅綠燈號誌之該路與民生路
    之交岔路口時，本應注意依燈光號誌之指示行進，以確保行車安全，而依其智識
    、能力及依當時天候晴天、夜間有照明、道路為直路、路面乾燥無缺陷、視距良
    好，並無不能注意之情事，竟疏於注意而闖越紅燈行駛；適有甲○○騎乘車號Ｐ
    ＶＶ—三九０號重機車搭載同事曾麗卿，沿屏東市○○路由西往東方向行駛，至
    該交岔路口綠燈左轉進入自由路後，竟遭闖紅燈之乙○○所駕駛自小客貨車撞及
    而人車倒地，致甲○○受有頭部外傷併腦震盪、臉部及四肢多處擦傷等傷害，曾
    麗卿亦受有右肩擦傷三×一‧五公分、左右手臂擦傷各二公分及一公分、尾胝股
    挫傷等傷害（曾麗卿告訴後撤回告訴），詎乙○○於肇事後，為逃避責任，非但
    未立即停車迅將傷者送醫急救，反加速駕車逃逸，恰為駕車行駛於與乙○○對向
    車道之葉建成目擊，乃迴轉車頭加以追趕，於距肇事現場約四百公尺處之自由路
    、公園東路之交岔路口（省立屏東醫院前）將乙○○攔下而報警查獲，經警對其
    進行酒精濃度測試，發現其呼氣酒精濃度為每公升０‧五七毫克。
二、案經甲○○訴由屏東縣警察局屏東分局報請台灣屏東地方法院檢察署檢察官偵查
    起訴。
    理  由
一、訊據上訴人即被告乙○○固坦承有於上開時地飲用啤酒後開車並與告訴人甲○○
    所騎乘之機車發生碰撞車禍一事，惟矢口否認有何酒醉不能安全駕車而駕駛、肇
    事逃逸及過失傷害之犯行，辯稱：我沒有喝醉，當時神智仍很清醒；我是綠燈直
    行的，沒有闖紅燈，且已經快通過該路口了，是告訴人機車闖紅燈來撞我的，我
    沒有過失；我當時只是感覺到車子有晃動一下而已，並不知道與人擦撞發生車禍
    ，所以未立即停車，又因行駛內車道，無法立刻停車，在快到屏東醫院的路口時
    ，心中稍感不安，才靠右停車，並往回走，後來我有看到警察，就向警察招手，
    帶警察到車邊，我並未肇事更沒有逃逸的意思云云。經查：
（一）被告肇事後為警測得其呼氣酒精濃度為每公升０‧五七毫克，此有酒精濃度測
      試表在卷可稽，依卷附呼出氣體內含酒精濃度及呈現症狀之關係表顯示，被告
      已達輕醉之狀態，呈現之症狀為輕度酩酊、說話含糊，腳步不穩等酒醉症狀，
      又被告於警訊中亦自承：「我們喝啤酒，我喝了三、四瓶左右，我喝酒開車會
      造成我視覺及反應的影響」等語。另證人嚴伯承即到場處理之警員於原審法院
      審理時更證稱：「被告在做筆錄時確實有含糊不清，與正常人不一樣」等語，
      並有其所製作之觀察記錄表附卷可參，被告一人即已飲用三、四瓶啤酒，可見
      其有飲酒過量之情形，其顯有酒醉之情形無疑。又被告血液中酒精濃度換算呼
      氣中酒精濃度為每公升０‧五七毫克，依卷附酒精濃度與肇事率之關係表，被
      告之肇事率約為正常人之十倍以上，參酌被告並因此闖紅燈並與甲○○騎乘之
      機車碰撞而肇生交通事故之異常駕駛狀況，堪認被告確已酒醉達於不能安全駕
      駛動力交通工具之程度，其上開所辯，不足採信，本件飲酒後不能安全駕駛而
      駕車之公共危險犯行，應堪認定。
（二）右開被告闖紅燈撞傷告訴人甲○○部分之事實，業據告訴人甲○○指訴：「我
      們綠燈左轉自由路，被告是闖紅燈，機車的右後方被撞，倒地後有滑行」等語
      甚為詳確，核與證人葉建成於警偵訊證稱：「當時被告的小貨車在我對向車道
      ，我在交岔路口停紅燈，所以應該是被告闖紅燈」等語相符（參警卷第七頁、
      偵卷第十二頁），並有道路交通事故調查報告表、診斷證明書、車損照片數幀
      附卷可佐，參以被告於警訊中所供之喝酒開車造成視覺及反應的影響等語，顯
      見被告駕駛汽車並未注意遵守燈光號誌之指示，致闖紅燈通過該路口而與告訴
      人甲○○之機車擦撞，灼然甚明。按汽車行駛至交岔路口應依燈光號誌之指示
      行進，道路交通安全規則第一百零二條第一項第一款定有明文。本件被告未依
      燈光號誌之指示而闖紅燈，已如前述，其顯有違上開規定，又依道路交通事故
      調查報告表記載，當時天候晴、夜間有照明、道路乾燥無缺陷、視距良好之情
      況，被告亦為有駕駛經驗二十年之人，業據其自承在卷，可見其駕駛經驗累積
      之技術應不差，若稍加注意上揭狀況，應可避免車禍之發生，堪認當時在主客
      觀上，並無不能注意之情事，竟疏未注意，貿然闖紅燈，以致擦撞告訴人甲○
      ○機車之右後方，造成告訴人甲○○因而受傷，其有過失，至為明確；至告訴
      人甲○○騎乘機車依照燈光號誌之指示行進，突遭擅闖紅燈之被告自後撞及，
      顯然無從防範，應無過失責任可言；而告訴人甲○○確係因本次車禍受有上開
      傷害，足見被告前揭過失行為與告訴人所受傷害間，復具有相當因果關係。被
      告過失傷害之犯行，堪予認定。
（三）上開被告肇事後並未立即停車察看，反而將車駛離現場，至自由路、公園東路
      口始被證人葉建成攔下報警處理之事實，業據證人葉建成於警偵訊證述明確，
      據其證稱：「被告與一部重機車在自由路、民生路口發生車禍，被告在我對向
      車道，沿自由路往屏東醫院方向行駛，雙方發生車禍後，被告並未停下來，我
      看到他停頓一下，又繼續開，我立即調頭追趕，至自由路、公園東路口才將被
      告在屏東醫院前攔下，他就把車停到路邊，並立即下車走開離去，之後警方追
      趕到自由路、公園路口時，我就告訴警方被告之去向，警方立即將其逮到」等
      語（參警卷第七頁、偵卷第十二頁背面），證人葉建成與被告並不相識、夙無
      怨隙，衡情當無設詞誣陷之理，且其親身目睹整個車禍過程，並自後追趕攔下
      肇事逃逸之被告，自係印象深刻記憶鮮明，故其上開證詞應堪採信。又告訴人
      甲○○原車行方向係沿民生路由西往東行駛左轉自由路，為被告撞擊後，機車
      倒在對向車道，告訴人甲○○受有頭部外傷併腦震盪、臉部及四肢多處擦傷等
      傷害，曾麗卿亦受有右肩擦傷三×一‧五公分、左右手臂擦傷各二公分及一公
      分、尾胝股挫傷等傷害，被告之小貨車左邊前面及中間車門均有擦痕、板金凹
      陷之情狀，此有事故現場圖、現場照片及驗傷單等可按，足證當時撞擊力道之
      大，被告豈有不知肇事撞傷告訴人之理！又被告被攔下之自由路、公園東路路
      口（即屏東醫院前），距車禍現場已有四百公尺，由車禍現場駛至屏東醫院前
      ，尚須經過廈門街、福建路、林森路三個交岔路口，此有卷附屏東市地圖可參
      ，而事發當時時值凌晨一時十分許，路上車輛稀少，如被告肇事後立即有意靠
      邊停車，何須連續通過上開三個路口之遠始停車？況被告係經證人葉建成追逐
      復予以攔下並報警處理等情，已如前述，證人楊慶德即將被告帶回現場之警員
      亦於原審法院審理時證述稱：「當時被告靠在廈門街的橋頭講電話（此處距事
      故現場約一一二公尺，有地圖可參），證人葉建成指被告說是他肇事的，我們
      就過去請被告坐上巡邏車，一起到被告停車地點，從頭到尾被告都沒有什麼說
      話，也沒有說是他撞到的，一直都很沈默，被告確實沒有跟我們招手」等語。
      另據証人即據報前往現場處理之警員嚴伯承在本院調查中並到庭証稱：「我趕
      到現場時，被告不在現場，我從接獲巡邏警網通報，在趕到現場大約花十分鐘
      的時間，我在現場時現場圍了很多人，現場的民眾說肇事者已經逃逸，有人去
      追，當時我沒有追過去，我是在現場採證處理，過了一段時間，被告才由警網
      帶過來，警網也是民眾提供車號及方向，所以警網才沿路追，追到時，被告已
      經下車坐在路旁，有證人指認被告就是肇事者，所以警網就請被告上車帶被告
      到現場。」等語，而據警方製作之道路交通事故調查表及交通事故案件移辦單
      均明確記載：「被告肇事後未停車而駛離現場，經警方及目擊者追捕，才又重
      返現場」等情，顯見被告並非自發性停車，其係被警方查獲後始一同返回現場
      ，其所稱主動向警方招手示意並走向肇事路口，無逃逸之意思云云，顯非可採
      。綜上所述，被告肇事逃逸之犯行，事證明確，亦堪認定。
二、核被告所為，係犯刑法第一百八十五條之三、第一百八十五條之四、第二百八十
    四條第一項前段之罪。被告所犯三罪間，犯意各別，罪名互殊，係屬數罪俱發之
    情形，應予分論併罰。被告酒醉駕車因而致人受傷，就過失傷害部分，應依道路
    交通管理處罰條例第八十六條第一項之規定，就過失傷害部分加重其刑。
三、原審因依刑法第一百八十五條之三、第一百八十五條之四、第二百八十四條第一
    項規定，並審酌被告並無犯罪前科之素行，有台灣高等法院被告全國前案紀錄表
    可稽、其肇事之過失程度非輕，無視政府強力宣導禁止酒醉駕車、肇事後不顧他
    人生命安全而逃逸，又否認犯罪，惡性非輕，被害人二人之受傷程度、所受損害
    、已與被害人曾麗卿成立和解賠償損害、然迄未與告訴人甲○○達成和解等一切
    情狀，分別就酒醉駕車部分量處有期徒刑二月，過失傷害部分量處有期徒刑三月
    ，肇事逃逸部分量處有期徒刑六月，並均諭知易科罰金之折算標準，及定其應執
    行刑為十月，又諭知易科罰金之折算標準。原判決認事用法均無違誤，量刑亦稱
    妥當，被告上訴意旨仍執前詞矢口否認犯罪，自無足取，上訴為無理由，應予駁
    回。
四、至移送原審法院併辦之台灣屏東地方法院檢察署九十一年度偵字第三０四一號被
    告過失傷害告訴人曾麗卿一案，因告訴人曾麗卿已與被告成立和解，並撤回告訴
    ，欠缺訴追條件，原審已明無從併辦，應退回原檢察官另行辦理之旨（惟原審
    疏未將卷宗檢退檢察官），併此說明。
據上論結，應依刑事訴訟法第三百六十八條，判決如主文。
本案經檢察官郭振昌到庭執行職務。
中        華        民        國    九十一  年    十二  月  三十一    日
                              臺灣高等法院高雄分院刑事第三庭
                                  審判長法官  周賢銳
                                        法官  謝宏宗
                                        法官  莊崑山
右正本證明與原本無異。
過失傷害、酒後不能安全駕駛而駕車部分不得上訴。
駕駛肇事逃逸部分如不服本判決應於收受本判決後十日內向本院提出上訴書狀，其未
述上訴理由者，並得於提起上訴後十日內向本院補提理由書狀（均須按他造當事人
之人數附繕本)「切勿逕送上級法院」。
                                      書記官  邱麗莉
中        華        民        國     九十二    年    一    月     二   日
附錄本件判決所引法條
中華民國刑法第一百八十五條之三
服用毒品、麻醉藥品、酒類或其他相類之物，不能安全駕駛動力交通工具而駕駛者，
處一年以下有期徒刑、拘役或三萬元以下罰金。
中華民國刑法第一百八十五條之四
駕駛動力交通工具肇事，致人死傷而逃逸者，處六月以上五年以下有期徒刑。
中華民國刑法第二百八十四條第一項
因過失傷害人者，處六月以下有期徒刑、拘役或五百元以下罰金，致重傷者，處一年
以下有期徒刑、拘役或五百元以下罰金。
